臺灣臺中地方法院刑事判決　　　　　　　　　　　　九十一年度易字第一五六六號
　　公　訴　人　臺灣臺中地方法院檢察署檢察官
　　被　　　告　乙○○
右列被告因詐欺案件，經檢察官提起公訴（九十一年度偵緝字第九號），本院判決如
左：
    主  文
乙○○無罪。
    理  由
一、公訴意旨略以：被告乙○○於民國八十九年五月初，受告訴人甲○○委託，在臺
    中市○○路○段一九Ｏ之十八號後方建造鋼架屋一棟，約定總工程款新臺幣（下
    同）五十二萬元。被告明知其並無為告訴人興建鋼架屋之真意，竟佯與告訴人約
    定於三個月內完工，致告訴人陷於錯誤而交付票號ＡＢ0000000號、發票
    人陳天興、發票日八十九年八月五日、金額十五萬元、付款銀行亞太商業銀行沙
    鹿分行之支票乙紙，供被告用以購買鋼材。詎被告因積欠案外人張英吉十餘萬元
    之債務未為清償，經張英吉催討甚急，竟未將前開支票實際用以購買鋼材，而於
    同年六月間，將該支票交付張英吉作為清償債務之用。嗣因被告未能如期完工，
    告訴人乃向被告質疑工程進度，被告復意圖為自己不法之所有，隱瞞前開支票業
    已交付張英吉之事實，向告訴人佯稱擬將前開支票作廢，並於同年九月八日簽立
    切結書以取信於告訴人，並要求告訴人另行交付票號ＡＢ0000000號、發
    票人陳趙阿緞、發票日八十九年九月三日、金額十三萬元、付款銀行亞太商業銀
    行沙鹿分行之支票乙紙，供被告用以購買鋼材，致告訴人陷於錯誤而交付前開支
    票乙紙。嗣因張英吉持被告交付之支票，向本院聲請核發支付命令，且鋼架屋工
    程亦未如期完工，告訴人始知受騙，因認被告涉有刑法第三百三十九條第一項之
    詐欺取財罪嫌。
二、公訴意旨認被告乙○○涉犯刑法第三百三十九條第一項之詐欺取財罪嫌，係以被
    告乙○○於偵查中供述之詞，核與告訴人甲○○指訴情節相符，並有乙○○所書
    立之切結書、本院九十年度促字第二五二八一號支付命令及現場照片附卷可稽為
    其論據。訊據被告堅詞否認有為右揭犯行，辯稱：伊確受告訴人之委託建造鋼架
    屋，雙方約定包含材料費用及工錢，總工程款為五十二萬元，告訴人交付之十五
    萬元支票，原係用以向材料行購買鋼材，因材料行嫌票期太長而拒收，伊復因積
    欠同樣經營材料行之張英吉十一萬多元，乃將前開支票交給張英吉，並利用剩餘
    之三萬多元，向張英吉訂購鋼材，然張英吉並未依約出貨，亦未將支票歸還，伊
    乃又向第一次訂貨之材料行訂購鋼材，該材料行於付款前先行出貨，伊乃開始搭
    建鋼架屋，並請告訴人先行交付十三萬元支票給材料行，伊確實有意為告訴人搭
    建鋼架屋，並無詐欺取財之意圖等語。
三、按犯罪事實應依證據認定之，無證據不得推定其犯罪事實；不能證明被告犯罪者
    ，應諭知無罪之判決，刑事訴訟法第一百五十四條、第三百零一條第一項分別定
    有明文。又按刑法第三百三十九條第一項之詐欺取財罪，係以意圖為自己或第三
    人不法之所有，以詐術使人陷於錯誤，將本人或第三人之物交付為構成要件。是
    刑法上之詐欺取財罪，除行為人主觀上有為自己或第三人不法所有之意圖外，於
    客觀上，必以行為人有施用詐術為必要。如未使用詐術使人陷於錯誤，自不得以
    詐欺取財罪相繩。所謂以詐術使人交付，必係被詐欺人因其詐術而陷於錯誤，始
    為相當，若其所用方法，不能認為詐術，亦不致使人陷於錯誤，即不構成本罪（
    最高法院四十六年臺上字第二六Ｏ號判例意旨參照）。是行為人如係事後因其他
    因素無法如期給付，乃民事上債務不履行之問題，除有積極證據足認其於取得財
    物之初，即心存不法所有之意圖外，要難以嗣後之給付遲延即遽認其涉犯詐欺取
    財罪名。經查，被告乙○○與告訴人甲○○約定承作鋼架屋時，雙方言明包含材
    料費用及工錢，總工程款為五十二萬元。換言之，被告有依約完成鋼架屋之義務
    ，告訴人有依約給付五十二萬元工程款之義務。雖被告向告訴人先行請領之工程
    款，即金額十五萬元、十三萬元之支票各一紙，其中十五萬元支票並未實際用以
    購買鋼材，而係用於清償其積欠張英吉之債務，然此僅屬被告個人資金調配之問
    題，與被告是否涉犯詐欺取財罪嫌，並無直接而必然之關係。況另一紙金額十三
    萬元支票，被告確係持以購買鋼材，並實際用於搭建鋼架屋，被告施工進度雖嚴
    重落後，然迄今業已大致完工，告訴人亦已諒解被告等情，復據告訴人甲○○於
    本院審理時陳述明確。觀諸被告雖有給付遲延之情形，然仍已將鋼架屋施工完畢
    ，足見被告確無詐欺取財之不法意圖，僅係雙方就承作鋼架屋所衍生之民事糾葛
    ，應循民事訴訟程序解決始為正途，本院復查無其他積極證據足資證明被告有何
    公訴人所指之詐欺取財行為，核屬不能證明被告犯罪，應諭知無罪之判決。據上
    論斷，應依刑事訴訟法第三百零一條第一項，判決如主文。
中      華      民      國    九十一    年     十一     月     十三     日
                              臺灣臺中地方法院刑事第三庭
                                      法  官  陳  得  利
右正本證明與原本無異。
如不服本判決，應於送達後十日內向本院提出上訴狀（須附繕本），上訴於臺灣高等
法院臺中分院。
                                      書記官
中      華      民      國    九十一    年     十一     月     十八     日
